【裁判字號】    99,台上,1788
【裁判日期】    990325
【裁判案由】    違反毒品危害防制條例
【裁判全文】
最高法院刑事判決            九十九年度台上字第一七八八號
上  訴  人  甲○○
上列上訴人因違反毒品危害防制條例案件，不服台灣高等法院中
華民國九十八年十二月三十一日第二審判決（九十八年度上訴字
第四三Ｏ七號，起訴案號：台灣板橋地方法院檢察署九十八年度
毒偵字第四一八九號），提起上訴，本院判決如下：
    主  文
上訴駁回。
    理  由
按刑事訴訟法第三百七十七條規定：上訴於第三審法院，非以判
決違背法令為理由，不得為之；是提起第三審上訴，應以原判決
違背法令為理由，係屬法定要件。如果上訴理由書狀並未依據卷
內訴訟資料具體指摘原判決不適用何種法則或如何適用不當，或
所指摘原判決違法情事，顯與法律規定得為第三審上訴理由之違
法情形不相適合時，均應認其上訴為違背法律上之程式，予以駁
回。本件原判決認定上訴人甲○○有其事實欄所載施用第一級毒
品海洛因一次犯行，因而維持第一審關於論其以施用第一級毒品
罪，累犯，處有期徒刑一年 (主刑部分與其另犯施用第二級毒品
罪所處有期徒刑五月，定應執行之刑有期徒刑一年三月)，並諭
知相關從刑之判決，駁回上訴人關於此部分之第二審上訴。已詳
敘認定犯罪事實之依據及憑以認定之理由；俱有卷存資料可資覆
按。而所謂集合犯等包括一罪，係指在犯罪構成要件中，本即預
定有數個同種類之行為將反覆實行之犯罪。此等反覆實行之犯罪
行為，於自然意義上雖係數行為，但依社會通念，法律上應僅為
一總括之評價，法律乃將之規定為一獨立之犯罪類型，而為包括
一罪。是集合犯除於客觀上須有反覆實行之多數犯罪行為外，主
觀上，該多數犯罪行為並須係出於行為人一個概括決意。而觀諸
毒品危害防制條例第十條第一項施用第一級毒品罪之犯罪構成要
件，立法者顯未預定有數個同種類之行為將反覆實行，且上訴人
如原判決事實所示施用海洛因及甲基安非他命各一次之時間截然
可分，施用方法係分以針筒注射及燒烤吸取煙霧方示為之，手段
核屬相異，主觀上亦無從認係出於一次之決意，或同時以一行為
為之，依社會通念，當以評價為數罪始較適當，方符刑罰公平原
則。原判決因認上訴人所犯施用第一、二級毒品行為，因犯意各
別，行為互殊，應分論併罰，業於理由論述甚詳。上訴意旨徒憑
主觀上之顯然誤解，指摘原判決就其施用第一級毒品之行為，未
依集合犯或想像競合犯論以一罪云云，洵屬誤解，要非適法之第
三審上訴理由。其上訴違背法律上之程式，應予駁回。至上訴人
就施用第二級毒品提起上訴部分，業經原審於民國九十九年二月
一日裁定駁回，已告確定，附此敘明。
據上論結，應依刑事訴訟法第三百九十五條前段，判決如主文。
中    華    民    國  九十九  年    三    月  二十五  日
                      最高法院刑事第八庭
                          審判長法官  洪  文  章
                                法官  王  居  財
                                法官  郭  毓  洲
                                法官  黃  梅  月
                                法官  邱  同  印
本件正本證明與原本無異
                                      書  記  官
中    華    民    國  九十九  年    三    月  二十九  日
                                                       s

司法院資訊處製作；財團法人民間司法改革基金會備份。
